【裁判字號】    89,訴,35
【裁判日期】    900629
【裁判案由】    確認時效取得請求權存在
【裁判全文】
福建金門地方法院民事判決  八十九年度訴字第三五號
    原      告  乙○○
    被      告  甲○○
    訴訟代理人  毛國樑律師
右當事人間請求確認時效取得請求權存在事件，本院判決如左：
    主      文
原告之訴駁回。
訴訟費用由原告負擔。
    事      實
甲、原告方面：
一、聲明：
（一）確認原告就金門縣金沙鎮○○段九六三之一地號土地，面積三千五百二十二點
      ０八平方公尺之土地時效取得所有權登記請求權存在。
（二）被告應塗銷坐落金門縣金沙鎮○○段九六三之一地號土地之所有權登記全部。
二、陳述：
    坐落於金門縣金沙鎮○○段九六三之一地號土地（以下簡稱為九六三之一地號土
    地），為原告之母自民國三十九年前因耕種而占有，迄五十二年由原告承繼其占
    有，至五十九年七月一日因駐軍而喪失占有，乃依金門馬祖東沙南沙地區安全及
    輔導條例第十四條之一之規定，申請登記，詎被告竟謊稱該地為其占有，亦依上
    開規定申請取得土地之所有權，並登記為被告所有，案經金門縣政府地政局於八
    十九年九月二十七日調處未果，爰提起本件訴訟。
乙、被告方面：
一、聲明：如主文所示。
二、陳述：
    兩造之爭執亦經鈞院八十九年度訴字第三六號案件審理中，請求合併審理。
    理      由
甲、程序部分：
一、按當事人不得就已起訴之事件，於訴訟繫屬中更行起訴，民事訴訟法第二百五十
    三條定有明文。故當事人於訴訟繫屬不得就「同一事件」更行起訴。所謂「同一
    事件」，指前後兩訴訟之當事人相同，訴訟標的相同，訴之聲明相同、相反或可
    代用。其中訴訟標的相同者，於確認時效取得所有權登記請求權存否之訴，因此
    項權利存在與否，所依據之基礎事實為當事人就爭執之土地是否曾經占有，故前
    後兩訴所爭執之土地，縱使地政管理機關在地籍管理上編為不同之地號，在事實
    上若屬同一筆土地，前後兩訴之基礎事實仍然相同，依該事實而生之時效取得登
    記請求權是否存在即為相同。而繫屬之前後，應以起訴狀上本院收文章所記載之
    時間為準。合先敘明之。
二、查卷附起訴狀上之本院收文章，本件原告乙○○以甲○○為被告，於民國八十九
    年十月十七日下午四時二十分起訴而繫屬本院，聲明（嗣於九十年一月十六日言
    詞辯論期日，經被告訴訟代理人之同意，為訴之聲明的更正）求為判決：(1)確認
    原告就金門縣金沙鎮○○段九六三之一地號土地，面積三千五百二十二點０八平
    方公尺之土地時效取得所有權登記請求權存在；(2)被告應塗銷坐落金門縣金沙鎮
    ○○段九六三之一地號土地之所有權登記全部（按，原告此一聲明另行判決駁回
    ）。再查，本件被告於同一日下午二時五分，在本件原告起訴前，已列原告為被
    告，求為判決：(1)請求確認原告（即甲○○）就坐落金門縣金沙鎮○○段九六三
    之三地號土地，面積五千四百０一點六平方公尺之所有權登記請求權存在；(2)請
    求確認被告（即乙○○）就坐落金門縣金沙鎮○○段九六三之三地號土地，面積
    五千四百０一點六平方公尺之所有權登記請求權不存在；(3)被告（即乙○○）應
    容忍原告就坐落金門縣金沙鎮○○段九六三之三地號土地，面積五千四百０一點
    六平方公尺之土地辦理所有權登記。經查，原告乙○○起訴之基礎事實為伊有無
    占有九六三之一地號土地，與被告乙○○在另案起訴之基礎事實為有無占有金門
    縣金沙鎮○○段九六三之三地號，面積五千四百０一點六平方公尺之土地（以下
    簡稱為九六三之三地號土地），二筆土地雖然編列之地號不同，面積亦不相同，
    實則，此二筆土地事實上坐落之位置相同，且九六三之三地號土地已含括九六三
    之一地號土地，會發生地號編定之差異，係因兩造向金門縣政府地政局申請複丈
    時，金門縣政府地政局委辦之測量公司不同，暫行編定之地號亦不一致，然而實
    際上坐落之位置相同，此有該局（九十）地測字第九００三七八號函及所附之土
    地複丈參考圖可資參照。故本件訴訟所欲確認基礎事實為原告有無占有九六三之
    一地號土地，既然已被九六三之三地號土地所含括，自應認為在被含括之範圍內
    ，前後兩訴之法律關係所依據之基礎事實相同，因此而衍生之時效取得所有權登
    記請求權自屬同一。據此，原告乙○○於本件訴訟所請求確認：「原告就金門縣
    金沙鎮○○段九六三之一地號土地，面積三千五百二十二點０八平方公尺之土地
    時效取得所有權登記請求權存在。」之聲明，與被告甲○○於前訴請求確認：「
    被告（乙○○）就座落金門縣金沙鎮○○段九六三之三地號土地，面積五千四百
    ０一點六平方公尺之所有權登記請求權不存在。」之聲明，兩者正相反。前後兩
    訴當事人相同、訴訟標的相同、訴之聲明正相反，依據前述之說明，應認為前後
    兩訴為同一。原告就已經起訴之案件更行起訴，並不合法，依民事訴訟法第二百
    四十九條第一項第七款之規定，應予駁回。
乙、實體部分：
    按原告之訴，依其所訴之事實，在法律上顯無理由者，法院得不經言詞辯論，逕
    以判決駁回之，民事訴訟法第二百四十九條第二項定有明文。查原告第二項聲明
    為：「被告應塗銷坐落金門縣金沙鎮○○段九六三之一地號土地之所有權登記全
    部。」然而，依卷附九六三之一地號土地登記簿謄本，其上並未登記有所有權人
    ，且依金門縣地政局前開函件，亦表示依法報縣府核准塗銷甲○○之所有權登記
    等語。故九六三之一地號尚未登記為何人所有，被告如何塗銷？原告之請求在法
    律上顯無理由，應逕予駁回。
丙、依民事訴訟法第二百四十九條第一項第七款、第二項，第九十五條、第七十八條
    ，判決如主文。
中      華      民      國    九十      年      六      月    二十九    日
                                    福建金門地方法院民事庭
~B法  官  陳建勛
右為正本係照原本作成
如對本裁定抗告須於裁定送達後十日內向本院提出抗告狀
中      華      民      國    九十      年      六      月    二十九    日
~B法院書記官  李成在


司法院資訊處製作；財團法人民間司法改革基金會備份。
